臺灣雲林地方法院刑事判決　　　　　　　94年度交易字第35號
公　訴　人　台灣雲林地方法院檢察署檢察官
被　　　告　乙○○
選任辯護人　李國弘律師
上列被告因過失傷害案件，經檢察官提起公訴（94年度偵字第
163 號），本院判決如下：
    主  文
乙○○無罪。
    理  由
一、公訴要旨：
（一）公訴事實：
      乙○○（起訴書誤為林忠義）係「和山水電公司」載貨司
      機，係從事業務之人，於民國93年11月9 日下午1 時20分
      許，駕駛該公司所有車牌號碼263-RJ號大貨車為該公司載
      運貨物，沿雲林縣麥寮鄉○○村○○○○○路，由南向北，
      行至該路75.4公里處並左轉時，原應注意駕駛人左轉時，
      應讓對向直行車先行，且當時並無不能注意之情事，竟疏
      未注意而撞及適由北向南方向駛至該處之甲○○所駕駛車
      牌號碼771-GM號營業大貨車，致甲○○受有左下肢挫傷及
      擦傷等傷害。
（二）起訴法條：刑法第284 條第2項之業務過失傷害罪嫌。
（三）起訴證據：
  １、雲林縣警察局臺西分局道路交通事故現場圖、道路交通事
      故調查報告表。
  ２、黃榮標醫院診斷證明書。
  ３、現場及車損照片8張。
  ４、臺灣省嘉雲區車輛行車事故鑑定委員會嘉雲區940052號鑑
      定意見書及臺灣省車輛行車事故覆議鑑定委員會函。
  ５、證人甲○○於審理中之證詞。
二、被告辯解：
    被告所駕駛之貨車於抵達中心處開始左轉時，告訴人所駕駛
    的大貨車尚未進入交岔路口，依照道路交通安全規則第102
    條第1 項第6 款後段規定，告訴人之大貨車應讓被告所駕駛
    之貨車先行轉彎，被告並無過失。
三、本院的判斷：
（一）告訴人甲○○因本件車禍受有左下肢挫傷、擦傷之傷害，
      此有黃榮標醫院診斷證明書1 紙附卷可稽，被告對此事實
      亦不爭執，故告訴人因發生本件車禍而致受傷之事實，可
      信為真實。
（二）再依卷附雲林縣警察局臺西分局道路交通事故現場圖及現
      場照片所示，被告與告訴人之車輛在發生撞擊後，均停放
      在雲林縣麥寮鄉瓦村臺17線75.4公里南下車道與小路路
      口處。被告及告訴人車輛車頭均朝略偏西南之方位，2 部
      車輛並接連橫跨在臺17線道路與小路路口處。而被告之車
      輛在告訴人車輛之前，左側車頭距臺17線道路路面邊線約
      2.3 公尺，左側車後端則仍停在臺17線道路外車道內1.2
      公尺處，距離分隔島6.3 公尺，右側車後端則停留在路面
      邊線上。另告訴人之車輛左側車頭與被告車輛之右側車身
      靠近尾端處相碰撞而接連，右側車頭則已偏入小路內，距
      臺17線道路路面邊線2. 6公尺，右側車後端亦停留在路面
      邊線上，距臺17線道路之交岔路口停止線17.4公尺，告訴
      人車輛左側前輪並在地面上留有3.4 公尺之煞車痕，其擋
      風玻璃碎裂掉落在自己車頭前方即被告車體右側之地面上
      ，依此車停及車損位置可知，被告車輛係遭告訴人車輛自
      後方追撞，並非被告車輛撞及告訴人車輛。
（三）事故發生當時，天候晴、日間自然光線、路面為柏油乾燥
      、無缺陷、無障礙物、視距良好，此有道路交通事故調查
      報告表在卷可查，因此本件車禍發生，客觀上並無不能注
      意之情事。而據被告自陳：當時沿臺17線南向北行駛，至
      肇事地點欲左轉，此與告訴人於本院所證稱：對方是由南
      往北行駛到肇事地點要左轉等情一致，因此被告為左轉車
      輛，而告訴人為直行車輛，亦可認定。
（四）另依告訴人在本院審理中所證述：「（當時行車時速）4
      、50公里」、「我的車在車道上，距離路口約1 、20公尺
      。被告的車停在分隔島轉彎處」、「本來看到車子停著沒
      有要走，我才過去，後來他就衝出來，我就撞上去了」、
      「我是看到停，我保持一樣的速度，但是有再踩油門，看
      到衝出來再踩煞車就來不及了」。而被告則稱：「我轉彎
      時沒看到他的車，那裡有1 個轉彎，所以我看不到，我已
      經慢慢轉進小路，才撞到的」、「就是車子來才停下來讓
      車子過，沒車才過，我載的是圓的東西，所以會滾動，我
      看沒車才慢慢起步走過去」，至於轉彎時之行車速度被告
      在交通事故談話紀錄表中則稱「大約10公里以下」等情。
（五）而依上開車停、車損位置及2 人所述之行車速度，以最有
      利於自己之陳述計算，告訴人如依其所述車速為時速40公
      里，則換算秒速約為11.11 公尺，因此以告訴人車輛在車
      禍後所停位置距離路口停止線17.4公尺計算，告訴人在進
      入路口到發生碰撞，約經過1.6 秒。而被告車輛裝載圓形
      貨物，且正處於暫停轉彎之際，以其所述時速10公里計算
      ，秒速約為2.78公尺，以1.6 秒計算，約行進4.4 公尺。
      然被告車輛於車禍後，距離中央分隔島為6.3 公尺已如前
      述，則扣除4.4 公尺後，被告車輛在告訴人車輛進入路口
      時，非但已達中心處開始轉彎，且已經轉彎行進到快速車
      道距中線約1.9 公尺處，實可認定。更何況告訴人係直線
      行駛而來，在撞及前僅留下3.4 公尺煞車痕跡，且據告訴
      人上開所述：「我是看到停，我保持一樣的速度，但是有
      再踩油門，看到衝出來再踩煞車就來不及了」等情，顯見
      告訴人在經過路口時有加速衝過，且在撞擊前3.4 公尺始
      急踩煞車之情形。相對於此，被告車輛所欲轉入之路口與
      臺17線道路並非垂直，而係在對向車道之西南方向，因此
      其迴轉之際亦無可能直角直線進行，必須略有弧度，其行
      車距離較直角直線更稍增長，因此如以較有利於被告之估
      算，被告車輛在告訴人車輛進入路口前，應已達南下車道
      快慢車道之分隔線。
（六）按「轉彎車應讓直行車先行，但直行車尚未進入交岔路口
      ，而轉彎車已達中心處開始轉彎，直行車應讓轉彎車先行
      」，道路交通安全規則第102 條第1 項第6 款定有明文。
      本件被告係轉彎車輛，然告訴人之直行車輛進入交岔路口
      時，被告車輛非但已達中心處開始轉彎，並至少已進入車
      道約1.9 公尺處，則依上開規定，告訴人車輛應讓被告車
      輛先行，實可認定。本件臺灣省嘉雲區車輛行車事故鑑定
      委員會及臺灣省車輛行車事故覆議鑑定委員會之鑑定，均
      僅指稱被告為轉彎車輛應讓直行車輛先行，卻未考量上開
      被告行車是否已達中心處開始轉彎之情形，故其就被告所
      為不利之認定，與事實不符，尚有所瑕疵，本院認為無法
      據為認定被告不利之事證。
（七）據上所陳，本件依檢察官所舉證據及其證明方法，無法說
      服本院形成被告有起訴書所指行車過失之認定，而達被告
      必然犯罪之確信心證，依據無罪推定原則，自應為被告無
      罪之諭知。
四、適用之法律：刑事訴訟法第301條第1項。
本件經檢察官丙○○到庭執行職務。
中　　華　　民　　國　　94　　年　　12　　月　　29　　日
                  刑事第三庭    審判長法  官 劉 國 賓
                                      法  官 廖 國 勝
                                      法  官 廖 淑 華
以上正本證明與原本無異。
如不服本判決應於送達後10日內向本院提出上訴狀。
                                      書記官 黃 秋 萍
中　　華　　民　　國　　94　　年　　12　　月　　29　　日
